臺灣臺中地方法院民事判決　　　　　　　 96年度婚字第664號
原　　　告　甲○○
被　　　告　王棟
上列當事人間請求離婚事件，本院於民國九十六年十一月九日言
詞辯論終結，判決如下：
    主      文
准原告與被告離婚。
訴訟費用由被告負擔。
    事實及理由
一、被告未於言詞辯論期日到場，核無民事訴訟法第三百八十六
    條各款所列情形，爰依原告之聲請，由其一造辯論而為判決
    。
二、原告主張：兩造於民國八十四年九月十六日結婚，詎被告經
    常對原告發脾氣，令原告無所適從，而子女陸續出生，被告
    於工作之餘，與家人漸行漸遠，原告直覺有異，質疑其行蹤
    ，竟致被告不悅，於八十七年九月九日對原告施以暴力行為
    ，致原告受有頭部裂傷、瘀腫、右膝瘀腫等傷害。八十九年
    間，經家人資助，雙方經營VCD錄影出租生意，九十年六月
    三十日，因會計向被告索還向櫃台預支之新臺幣（下同）五
    千元，被告遷怒於原告，認係原告所唆使，竟於店門口出手
    將原告拉扯頭髮，摔向地上，致原告受有左腿大腿股斷裂之
    傷害，傷勢迄今仍呈輕微殘疾之狀。九十一年間被告風聞其
    為警方列管治平專案名單之一，遂結束前揭生意，遠赴大陸
    避風頭，嗣經返家，卻不外出工作，家庭經濟均由原告從事
    KTV理容工作所賺取，期間被告負債不斷，包括被告之車貸
    、信用卡刷卡、房貸等，每月債務應給付額高達十餘萬元，
    惟被告卻藉故懷疑原告與客人外出，於九十四年十月三十日
    無故毆打原告，次日原告暫避友人住處，而由友人陪同在街
    上吃晚餐時，遭被告找到，竟當街拉扯原告之頭部朝地上摔
    下後，並拖行原告，造成原告左臉及左邊上下肢多處挫傷，
    並恫嚇原告：「妳不跟我回去嗎？妳信不信我到車上拿刀砍
    死妳」云云。九十五年七月份被告之父去世，兩造因細故爭
    吵，協議離婚，惟被告書立離婚協議書後，遠赴大陸，未與
    原告辦理離婚登記手續，嗣同年十二月返家將其父撫卹金領
    走，自行攜往大陸花用，留由原告一人獨自面對負債。九十
    六年一月份，被告以簡訊請求原告向外貸款，否則即不允兩
    造離婚。原告遭債務迫逼，曾於同年四月間向被告請求協助
    ，被告卻置之不理。綜上所述，被告既多次對原告施以暴力
    行為，已令原告對被告生恐懼心理，且長久不肯工作，並留
    下大筆債務遠離他鄉，使原告無法再與被告共同生活，現經
    長久分離，情感已逝，原告對兩造婚姻亦不再抱有任何期待
    ，兩造婚姻無疑已生重大裂痕，在客觀上已達難以繼續維持
    或回復婚姻之希望，而造成難以維持婚姻之源，係因被告曾
    揭行為所致，此實可歸責於被告。為此依民法第一千零五十
    二條第二項規定請求准予離婚等語。並聲明：如主文所示。
    被告未到庭爭執，亦未提出書狀作何聲明或陳述。
三、兩造婚姻關係現仍持續中，及被告婚後經常對原告施以暴力
    行為，且在外債台高築，遺債予原告，及兩造曾協議離婚並
    分居多時等情，業據原告提出離婚協議書影本一件、門診病
    歷資料影本四件、借款資料影本七件、戶籍謄本一件、簡訊
    照片十七件為證。並有法務部入出境資料連結作業二紙附卷
    。證人即原告友人陳妤蓁到庭具結證述：「我認識兩造，被
    告長期在大陸，他們兩人夫妻感情不好，被告常常打原告，
    我有看過被告打過原告一次，而且之前有好幾次原告被他先
    生打，有受傷來找我，我陪她去驗傷好幾次，八十七年九月
    九日我有陪原告到台中醫院去驗傷，九十四年十月三十一日
    那次，原告前一天跑來找我，隔天我帶原告去吃飯，被告有
    聯絡原告，被告有來我們吃飯的地方，就在我們吃飯的地方
    打原告，先打原告耳光，再抓原告身體撞桌子，我有請麵攤
    的人報警，被告人才離開，我有陪原告驗傷。九十年七月三
    十日原告被先生打，有去澄清醫院治療。被告有用原告的名
    義買車，又沒有付車款，讓原告負債，原告沒有能力清償，
    就向我借，向我借一、二百萬元，迄今沒有還，除了用在家
    裡外，有一部份是清償被告的卡債、房貸。他們曾經協議離
    婚過，後來被告就反悔，被告有將被告父親死亡的撫卹金領
    走，公公死亡之後，都是原告在照顧，公公後事也都是原告
    在處理，今年一月份被告還打簡訊要向原告借錢，最後一次
    看到被告是在她公公過逝的時候，被告從未給付過原告的扶
    養費」等語（本院九十六年八月三日言詞辯論筆錄參照），
    觀之證人為固為原告友人，為既認識兩造多年，並為兩造之
    債權人，其所為之證詞應堪可採，復核與前揭事證內容悉相
    符合，此外，被告經本院合法通知未到庭爭執，亦未提出書
    狀作何聲明及陳述，原告之主張，堪認為真實。
四、按民法第一千零五十二條第二項所稱「有前項以外之重大事
    由，難以維持婚姻者」，乃抽象的、概括的離婚事由，係民
    法親屬編於七十四年修正時，為因應實際需要，參酌各國立
    法例，導入破綻主義思想所增設。但其事由應由夫妻之一方
    負責者，僅他方得請求離婚，是其所採者為消極破綻主義精
    神，而非積極破綻主義。關於是否為難以維持婚姻之重大事
    由，其判斷標準為婚姻是否已生破綻而無回復之希望。而婚
    姻是否已生破綻而無回復之希望，則應依客觀的標準，即難
    以維持婚姻之事實，是否已達於倘處於同一境況，任何人均
    將喪失維持婚姻意欲之程度而定。至於同條但書所規定「難
    以維持婚姻之重大事由應由夫妻之一方負責者，僅他方得請
    求離婚」，乃因如肯定有責配偶之離婚請求，無異承認恣意
    離婚，破壞婚姻秩序，且有背於道義，尤其違反自己清白（
    ＣＬＥＡＮ　ＨＡＮＤＳ）之法理，有欠公允，同時亦與國
    民之法感情及倫理觀念不合，因而採消極破綻主義。然若夫
    妻雙方均為有責時，則應衡量比較雙方之有責程度，而許責
    任較輕之一方向應負主要責任之他方請求離婚，以符合公平
    （最高法院九十一年臺上字第二０二三號判決著有明文）。
    本件被告婚後經常對原告施以暴力行為，且在外債台高築，
    留債給原告，及兩造曾協議離婚且已分居多時等情，已如前
    述。又被告未對家庭生計負擔應有之責任，經長久時間，自
    無法期待雙方能共同生活。復依兩造共同生活期間，被告經
    常對原告施以暴力行為，造成原告身體、精神上長期莫大壓
    力，欠缺夫妻間應有之相互尊重、忍讓與諒解之態度，亦造
    成兩造婚姻及情感之破裂，自不待言。又兩造現已分居多時
    ，分居期間無任何夫妻生活，婚姻中夫妻彼此扶持之特質蕩
    然無存，已無情感，兩造對於彼此之生活情況完全不瞭解，
    渠等之間僅存夫妻之名，而無夫妻之實，足見兩造間之婚姻
    非但已生重大破綻且無回復之希望，任何人處於原告同一情
    況下，均不願繼續維持婚姻生活，堪信本件兩造間確有難以
    維持婚姻之重大事由存在。而就該項離婚事由觀之，係可歸
    責於被告之上開事由所致。從而，原告依民法第一千零五十
    二條第二項請求判決離婚，洵屬正當，應予准許。
五、訴訟費用負擔之依據：民事訴訟法第七十八條。
中　　華　　民　　國　　96　　年　　11　　月　　23　　日
                  家事法庭      法　官　簡賢坤
以上正本係照原本作成
如對本判決上訴，須於判決送達後二十日內向本院提出上訴書狀
（須附繕本）。
中　　華　　民　　國　　96　　年　　11　　月　　23　　日
                    　　　　　　書記官
